臺北高等行政法院裁定　　　　　　　　　　　　　　九十二年度訴字第一二二四號
　　原　　　告
　　即被選定人　甲○○
　　原　　　告
　　即被選定人　乙○○
　　原　　　告
　　即被選定人　丙○○
　　共　　　同
　　訴訟代理人　施習盛律師
　　選定人如附件名冊八一五人.
　　被　　　告　臺北縣政府
　　代　表　人　蘇貞昌縣長）.
　　訴訟代理人　己○○
　　　　　　　　丁○○
　　　　　　　　戊○○
右當事人間因都市計畫事件，原告不服內政部中華民國九十二年一月二十一日台內訴
字第○九一○○○八七二七號訴願決定，提起行政訴訟。本院裁定如左：
    主  文
原告之訴駁回。
訴訟費用由原告負擔。
    理  由
一按人民因中央或地方機關之違法行政處分，認為損害其權利或法律上之利益，經依
  訴願法提起訴願而不服其決定，始得向高等行政法院提起撤銷訴訟，行政訴訟法第
  四條第一項定有明文，如未具備上述要件，逕行起訴，行政法院應依同法第一百零
  七條第一項第十款後段規定，認原告之訴，起訴不備其他要件，以裁定駁回之。又
  「自然人、法人、非法人之團體或其他受行政處分之相對人及利害關係人得提起訴
  願。」訴願法第十八條定有明文。而所謂利害關係人乃指法律上之利害關係而言，
  不包括事實上之利害關係者在內，最高行政法院（民國（下同）八十九年七月一日
  改制前為行政法院）七十五年度判字第三六二號判例可資參照，故對無法律上之利
  害關係者不得提起訴願。復與訴願人利害關係相同之人，受訴願機關允許，固得依
  訴願法第二十八條規定參加訴願，惟亦應以有合法之訴願人提起訴願為要件，合先
  說明。
二本件被告以九十一年七月五日北府城規字第○九一○四三○二一五─一號公告公開
  展覽「擬定土城（頂埔地區）都市計畫（原陸軍後勤學校為產業專用區）細部計畫
  案」，公開展覽期間三十天，公民或團體得以書面提出意見，提供台北縣都市計畫
  委員會審議參考。公開展覽期滿後，被告彙整公民或團體陳情意見連同全案提交台
  北縣都市計畫委員會九十一年八月二十二日第三一一次會議審決，並經被告核定後
  ，以九十一年九月二十六日北府城規字第○九一○五六九六四七二號公告「擬定土
  城（頂埔地區）都市計畫（原陸軍後勤學校為產業專用區）細部計畫案」計畫書圖
  自九十一年九月二十七日發布實施（下稱系爭細部計畫）。查「土城頂埔高科技產
  業園區」開發計畫書，係經行政院經濟建設委員會審議同意屬重大投資案，並經行
  政院核定後，由內政部以九十一年九月十八日台內營字第○九一○○八六九五二號
  函核定「變更土城（頂埔地區）都市計畫（部分住宅區為產業專用區○○地○道路
  用地）案」，並由被告核定公告實施系爭細部計畫，對該細部計畫區域內人民之權
  益，自有影響，固具有行政處分之性質。惟本件選定人如附件名冊八一五人，除陳
  添外，其餘八一四人均非系爭細部計畫區域範圍內之土地所有權人，有本院受命法
  官九十三年一月三十日之勘驗筆錄附卷可稽，復為兩造所不爭，該八一四位選定人
  ，尚難謂係系爭細部計畫行政處分之相對人，且縱如原告所訴，系爭細部計畫之實
  施，將使其等房地價格下跌，亦僅屬經濟上之利害關係，難謂具有法律上之利害關
  係，而得以利害關係人身分提起訴願。至於選定人陳添所有坐落台北縣土城市○○
  段溪尾小段四九─二、四九─七號土地，雖在系爭細部計畫範圍內，其應有部分約
  僅五平方公尺，於九十一年十一月五日申請參加訴願，惟其所申請參加之訴願，既
  有如上理由應不予受理，依首揭說明，其申請參加訴願已失所附麗，又其參加訴願
  失所附麗後，縱可視為獨立提起訴願，亦已逾三十日不變期間。
三綜上說明，本件選定人陳添未經合法訴願，其餘選定人非系爭細部計畫之利害關係
  人，均欠缺權利保護之要件，原告對被告所公告之系爭細部計畫，提起訴願，訴願
  機關認其訴願不合法之理由雖有不同，然應不予受理之結論則無二致，應予維持，
  原告復對之提起行政訴訟，難謂合法，應予駁回。
四又本件事證已臻明確，兩造其餘主張及攻擊防禦方法，與裁定結果不生影響，無逐
  一論述必要，一併說明。
五依行政訴訟法第一百零七條第一項第十款、第一百零四條，民事訴訟法第九十五條
  、第八十五條第一項前段、第七十八條，裁定如主文。
中　　　華　　　民　　　國　　九十三　　年　　　三　　　月　　　三　　　日
                 臺 北 高 等 行 政 法 院   第 四 庭
                                審 判 長 　法  　官　　王立杰
                                         　法  　官　　王碧芳
                                         　法  　官　　黃本仁
右為正本係照原本作成。
如不服本裁定，應於送達後十日內向本院提出抗告狀（須按他造人數附繕本）。
中　　　華　　　民　　　國　　九十三　　年　　　三　　　月　　　四　　　日
     　　　　　　　　　　　　　　　　　　　書 記 官　  姚國華
